【裁判字號】    93,訴,2432
【裁判日期】    950124
【裁判案由】    貪污治罪條例等
【裁判全文】
臺灣高雄地方法院刑事判決              93年度訴字第2432號
公  訴  人  臺灣高雄地方法院檢察署檢察官
被      告  乙○○
上列被告因貪污治罪條例等案件，經檢察官提起公訴（93年度偵
字第16295號），本院判決如下：
    主  文
乙○○共同以賭博為常業，處有期徒刑伍月，如易科罰金，以參
佰元折算壹日。
扣案之帳簿壹本、磁片壹片、計分冊貳冊及電子遊戲機「滿貫大
亨」、「金象王」、「水果盤」各壹台（均含IC板）、現金新台
幣伍佰壹拾元沒收；未扣案電子遊戲機「大滿貫─麻將」貳台（
均含IC板）、「金象王─小瑪琍」、「龍飛鳳舞─小瑪琍」、「
虎王─小瑪琍」、「大舞台─小瑪琍」、「劍龍─小瑪琍」壹台
（均含IC板）沒收之。
    事  實
一、乙○○於民國89年3 、4 月間在高雄市○○區○○路31號經
    營「界揚超商」加盟店，並未取得經營電子遊戲場業之營業
    執照，仍與戊○○（原名鍾承鑫）共同基於常業賭博及違規
    經營電子遊戲場業之概括犯意聯絡，自89年7 月間起，在上
    開高雄市○○區○○路31號經營「界揚超商」加盟店，以電
    玩機台內所得55分帳且每月由戊○○補貼新台幣（下同）約
    4 、5 千元租金、水電、人事費用之方式，讓戊○○寄放所
    有「大舞台─小瑪琍」賭博性電玩機台1 台，乙○○自行擺
    放「大滿貫─麻將」、「劍龍─小瑪琍」各1 台，渠等以該
    電玩機台為賭具，賭博方式係賭客以現金持向該店年籍資料
    姓名不詳收銀員按以1 元開1 分或1 元開5 分之比例開分，
    賭客於開分後即可押注，賭客每次押分如押中則依大牌或小
    牌之賠率得分，若未抽中則分數遞減，賭畢後再由賭客依電
    玩螢幕所示累積或剩餘分數，再以相同1 比1 之比例由店員
    兌換現金，而與不特定人賭博財物，該機台平均每月均賺取
    4 至5 萬元，嗣於92年7 月30日，因乙○○遭搜索並扣得其
    所有用以計算電玩營收之帳簿壹本、磁片壹片、計分冊貳冊
    等物始知上情。
二、乙○○承上開違規經營電子遊戲場業之概括犯意聯絡，同意
    讓余吉健自91年5 月5日 起，將所有「滿貫大亨」、「金象
    王」、「水果盤」電子遊戲機各1 台擺放在其所經營之高雄
    市三民區○○○路378 號界陽超商加盟店（登記營業名稱為
    潔諭便利商店）內，而共同違規經營電子遊戲場業。嗣於91
    年5 月16日下午8 時許，為警當場查扣前揭電子遊戲機3 台
    及機台內現金510 元。
三、乙○○承前開基於常業賭博及違規經營電子遊戲場業之概括
    犯意聯絡，共同與丙○○（另行審結）、甲○○（另行審結
    ）2 人，於91年9 月間某日起至92年5 月30日止，未經許可
    在乙○○所經營前開位在高雄市三民區○○○路378 號界陽
    超商加盟店內，擺設共有賭博性電玩遊戲機「大滿貫─麻將
    」、「金象王─小瑪琍」、「龍飛鳳舞─小瑪琍」、「虎王
    ─小瑪琍」各1 台，丙○○、甲○○、乙○○以上開電子遊
    戲機為賭具，其賭博方式係賭客以現金新台幣（下同）10元
    開分100 分押注，賭客每次如押中則依大牌或小牌之賠率得
    分，若未押中則金錢歸丙○○、甲○○、乙○○所有，賭畢
    後再由賭客依電玩螢幕所示累積分數，再相同比例兌換現金
    或等值之商品，丙○○、甲○○、乙○○就機台所得均平分
    ，以此牟利，並均以之為常業，賴以維生。嗣於92年6 月1
    日起乙○○即將上開超商轉讓予甲○○，始停止與丙○○、
    甲○○從事上開行為。
四、案經台灣高雄地方法院檢察署檢察官自動檢舉偵查起訴。
    理  由
壹、程序部分
    本件被告及檢察官均對本院所提示證據之證據能力於本院審
    理時均不爭執，本院審酌各該證據作成之情況，認為適當，
    依刑事訴訟法第159 條之5 得作為證據，核先敘明。
貳、實體部分
一、訊據被告乙○○就上開犯罪事實均坦承不諱（參見本院審理
    卷（七）290 頁至第292 頁），復參以被告乙○○迭於法務
    部調查局高雄市調查處及偵查中供述「（提示：本處於92.
    07.30 你在鳳山市住○○○○路店執行搜索，所扣押之帳證
    資料共（四冊）你住處扣押物編號一記帳簿、編號二磁片；
    店內扣押物編號一計分冊（壹）、編號二計分冊（貳），內
    容為何？作何使用？）住處扣押物編號壹記帳簿內業中係記
    載我店內所擺設之賭博性電玩，從89年3 月到92年6 月底截
    止之每月營收額，以便於我瞭解擺設賭博電玩機檯營收狀況
    ；編號貳磁片係登錄店內營業額及支出，作為瞭解整個店的
    盈虧狀況，計分冊內「開」，表示開分，也就是賭客拿錢給
    收銀員，而收銀員就會開等值（1 比1）分 數給賭客去使用
    ，計分冊內「洗」，表示賭客不玩了，收銀員會根據機檯上
    分數多寡登記在積分冊內並退等值（1 比1）款 項給賭客，
    至於數字「500 」、「600 」等便是分數及金額，「汶」、
    「吳」則為當班收銀員簽名。計分冊內另有以鉛筆記載之數
    目字，則是當日營收累計之金額。」、「（問：戊○○何時
    開始放機檯在你正言路的超商？）89年7 月」、「（問：正
    言路的超商所擺設的電玩，賭客玩電玩遊戲結束後，可依所
    贏分數兌換商品或現金？）有時可換商品，有時可換現金。
    」（參見92年度偵字第16295 號偵查卷第5 頁及79頁），並
    有計分冊3 紙在卷可查（參見92年度偵字第16295 號偵查卷
    第69頁至第71頁），於計分冊上之記載事項核與被告所述相
    符。此外，復有乙○○所有用以記載擺設之電玩，從89年3
    月到92年6 月底截止之每月營收額之帳冊壹本及登錄店內營
    業額及支出，作為瞭解整個店的盈虧狀況之磁片壹片、戊○○所擺設「大舞台─小瑪琍」照片3 幀、台灣高雄地方法院
    檢察署89年度偵字第19469 號余吉健不起訴處分書附卷可查
    ，並經本院核閱台灣高雄地方法院檢察署89年度偵字第1946
    9 號偵查卷內之扣押筆錄、扣押物品清單屬實，此外，共犯
    丙○○、甲○○於法務部調查局高雄市調查處訊問時及偵查
    中均對於犯罪事實欄三所示之時、地擺放犯罪事實欄三所示
    之電子遊戲機充當賭博工具與不特定之人對賭等情坦承不諱
   （參 見丙○○第2 次調訊筆錄、第1 、3 次訊問筆錄，92年
    度偵字第16287 號偵查卷第19頁、第34頁反面、第160 頁；
    甲○○第1 次調訊筆錄，92年度偵字第16397 號偵查卷第2
    頁），另參以被告甲○○、丙○○於本院審理時以證人身分
    證述上開超商均有擺放可兌換現金之電玩機台（參見本院審
    理卷（七）第209 頁、第199 頁），足認被告前開自白與事
    實相符，堪信為真實。本件事證明確，被告常業賭博及非經
    許可違規經營電子遊戲場業之犯行洵堪認定。
二、按刑法上規定之常業犯，指反覆以同種類行為為目的之社會
    活動之職業性犯罪而言，至於犯罪所得之多寡，是否恃此犯
    罪為唯一之謀生職業，則非所問，最高法院85年度台上字第
    510 號判例可供參照，亦即刑法上之常業犯並不以行為人無
    其他職業為要件，只要行為人有反覆從事某種行為，並以該
    項行為之所得供作日常生活給養所須，有此主觀之意思及客
    觀之事實表現即為已足。本案被告乙○○就該「大舞台─小
    瑪琍」、「大滿貫─麻將」、「劍龍─小瑪利」各1 台電玩
    機具，每月營收達4 、5 萬元，利潤豐厚，且分別經營二家
    超商擺放機台供不特定人賭博，足見被告確有以以電玩機台
    供作賭博恃此營生。次按電子遊戲場業管理條例第11條第1
    項規定，電子遊戲場業於申請營利事業登記時，除應依相關
    法令辦理外，應向直轄巿、縣（巿）主管機關申請核發營利
    事業登記證及營業級別證，並辦理下列事項之登記：一營業
    級別、二機具類別、三營業場所管理人、四營業場所之地址
    。故設置以電腦方式操縱，產生或顯示聲光影像、圖案、動
    作之電子遊戲機，供不特定人為益智或娛樂類遊戲之營利事
    業（同條例第3 條、第4 條參照），應依前開規定辦理營利
    事業登記，未依該條例辦理營利事業登記者，依同條例第15
    條之規定，即不得經營電子場業。又按電子遊戲場業管理條
    例第15條雖僅規定：「未依本條例規定辦理營利事業登記者
    ，不得經營電子遊戲場業」，惟對照同條例第16 條 「非電
    子遊戲場業之其他營利事業，不得就其營業場所，供『他人
    』設置電子遊戲機營業」之規定，顯見具有較高違法性之「
    非電子遊戲場業之其他營利事業，未經許可『自行』設置電
    子遊戲機營業」，亦應不在容許之列，而同受該條例第15條
    規範。是以不論非電子遊戲場業之其他營利事業之規模大小
    ，或是否以擺設電子遊戲機供不特人打玩為其主要營業項目
    ，均非所問，此觀該條例第15條規定之立法意旨係「為健全
    電子遊戲場之營業秩序」自明。因而，任何人未依該條例規
    定辦理電子遊戲場業之營利事業登記者，除不得經營電子遊
    戲場業外，亦不得在騎樓、走道、寺廟、補習班、便利超商
    等場所，自行設置電子遊戲機營業，此不啻為電子遊戲場業
    管理條例第15條之規定所欲揭櫫之真正意旨，經濟部89年3
    月7 日經（89）商字第89005521號函亦同此認定。是被告所
    為，係犯違反電子遊戲場業管理條例第15條之未依電子遊戲
    場業管理條例規定辦理營利事業登記者，不得經營電子遊戲
    場業之規定，應依同條例第22條之規定處斷，並另犯刑法第
    267 條之常業賭博罪。被告乙○○、戊○○與年籍資料姓名
    不詳收銀員就上開犯罪事實欄一之犯行，有犯意聯絡及行為
    分擔，均為共同正犯。被告乙○○與余吉健就上開犯罪事實
    欄二之非經許可違規經營電子遊戲場業之犯行，有犯意聯絡
    及行為分擔，為共同正犯。被告乙○○、丙○○與甲○○就
    上開犯罪事實欄三所示之犯行，有犯意聯絡及行為分擔，均
    為共同正犯。被告多次非經許可違規經營電子遊戲場業，時
    間緊接，犯罪手法相同，觸犯同一構成要件，顯係基於概括
    犯意而為之，為連續犯以一罪論。被告就所犯2 罪間，有方
    法目的、原因結果之牽連關係，依刑法第55條後段之規定，
    應從較重之常業賭博罪處斷。至於公訴人雖認定被告另於91
    年9 月間某日起至92年5 月30日止，未經許可在其所經營位
    在高雄市三民區○○○路378 號界陽超商加盟店擺設電子遊
    戲機台2 台，惟此部分犯行，為被告否認，而坦承係擺在正
    言店等情，且公訴人亦未提出證據證明被告有此部分之犯行
    ，尚屬無據，惟此部分與論罪科刑部分為事實上同一案件，
    爰不另為無罪之諭知。在審酌刑法賭博行為足以啟僥倖之心
    ，使人沈迷忘返，非僅廢時失業，抑且助長投機之風，有礙
    社會秩序之處不言而喻，被告藉經營電子遊戲事業，在公共
    場擺放電子遊戲機檯為賭博行為，助長賭博歪風，犯後坦承
    犯行之態度，且前均未曾有犯罪之前科紀錄，有臺灣高等法
    院被告前案紀錄表1 份在卷可稽，平日素行尚佳等一切情狀
    ，量處如主文所示之刑，並諭知易科罰金之折算標準。扣案
    之帳簿壹本、磁片壹片、計分冊貳冊，均係供常業賭博所用
    ，且為被告所有之物，業據被告於高雄市調處供述甚明（92
    偵字第年16295 號偵查卷第5 頁），應依刑法第38條第1 項
    第2 款之規定，宣告沒收；另余吉健所寄放「滿貫大亨」、
    「金象王」、「水果盤」電子遊戲機各1 台（均含IC板）及
    機台內之現金510 元，均分別係供違規經營電子遊戲場業所
    用及犯罪所得之物，且為共犯余吉健所有之物，基於共犯責
    任共同理論，應依刑法第38條第1 項第2 款之規定，宣告沒
    收；又未扣案「大滿貫─麻將」2 台、「金象王─小瑪琍」
    、「龍飛鳳舞─小瑪琍」、「虎王─小瑪琍」、「大舞台─
    小瑪琍」、「劍龍─小瑪琍」之電子遊戲機具各1 台（均含
    ＩC 板各壹塊），為當場賭博之器具，又無證據顯示已滅失
    ，不問屬於犯人與否，應依刑法第266 條第2 項規定宣告沒
    收。
據上論斷，應依刑事訴訟法第第299 條第1 項前段，電子遊戲場
業管理條例第15條、第22條，刑法第11條前段、第28條、第267
條、第55條後段、第41條第1 項前段、第266 條第2 項、第38條
第1 項第2 款、第3 款，罰金罰鍰提高標準條例第1 條前段、第
2條 ，判決如主文。
本案經檢察官丁○○到庭執行職務。
中    華    民    國    95    年    1    月    24     日
                 鳳山刑事第二庭審判長  法  官  邱明弘
                                       法  官  譚德周
                                       法  官  廖建瑜
以上正本證明與原本無異。
如不服本判決，應於收受送達後10日內向本院提出上訴書狀。
中    華    民    國    95    年    1     月    24    日
                                       書記官  張家榮
電子遊戲場業管理條例第15條
未依本條例規定辦理營利事業登記者，不得經營電子遊戲場業。
電子遊戲場業管理條例第22條
違反第 15 條規定者，處行為人 1 年以下有期徒刑、拘役或科或
併科新台幣50萬元以上250 萬元以下罰金。
中華民國刑法第267條
(常業賭博罪)
以賭博為常業者，處 2 年以下有期徒刑，得併科 1 千元以下罰
金。
中華民國刑法第266條
(普通賭博罪與沒收物)
在公共場所或公眾得出入之場所賭博財物者，處 1 千元以下罰金
。但以供人暫時娛樂之物為賭者，不在此限。
當場賭博之器具與在賭檯或兌換籌碼處之財物，不問屬於犯人與
否，沒收之。


司法院資訊處製作；財團法人民間司法改革基金會備份。
